臺灣板橋地方法院民事判決　　　　　　　95年度勞訴字第77號
原　　　告　乙○○
　　　　　　己○○
　　　　　　甲○○
　　　　　　庚○○
被　　　告　逢聯興業有限公司
法定代理人　丁○○
訴訟代理人　徐揆智律師
　　　　　　林幸慧律師
　　　　　　楊揚律師
複 代理 人　李淑寶律師
上列當事人間給付資遣費事件，本院於民國96年4 月23日言詞辯
論終結，判決如下：
    主  文
被告應給付原告乙○○新臺幣壹萬仟伍佰元、原告庚○○新臺
幣拾萬肆仟柒佰伍拾元、原告甲○○新臺幣萬仟伍佰肆拾
貳元、原告己○○新臺幣壹拾陸萬零肆佰壹拾柒元，及均自民國
九十五年六月十九日起至清償日止，按年息百分之五計算之利息
。
原告其餘之訴駁回。
訴訟費用由被告負擔。
　　事實及理由
一、程序方面：原告於訴狀送達後，將訴之聲明第1 項有關「被
    告應給付原告甲○○新臺幣（下同）伍仟伍佰肆拾貳元
    」部分變更為「被告應給付原告甲○○萬仟伍佰肆拾貳
    元」，並撤回訴之聲明第3 項有關假執行之聲請，屬更正（
    或減縮）應受判決事項之聲明，核其請求之基礎事實同一，
    亦不甚礙被告之防禦及訴訟之終結，依民事訴訟法第255 條
    第1項第2 、3 、7款之規定，應予准許。
二、原告主張：
  (一)原告等任職於被告逢聯興業有限公司，被告於民國95年5 月
    初片面以虧損甚鉅為由，於董監事會議自行決定全體員工降
    薪50%。另於95年5月9日以簽呈方式公布降薪20%~30%，要求
    員工依該規定執行，被告一直未出面與員工協調，原告等於
    同年5 月18日寄出存證信函予被告，表明無法接受降薪要求
    資遣，被告收到存證信函後不予處理。無奈之餘，原告等唯
    有依法終止兩造之勞動契約，請求被告給付資遣費。
  (二)原告乙○○5 月23日至臺北縣勞工局申請勞資爭協調，被告
    以負責人在國外洽商無法出席為由，申請延期。原告庚○○
    等3 人於6月1日至台北縣勞工局申請勞資爭議協調，勞工局
    排定協商日期為6 月20日，原告乙○○即聯絡勞工局，申請
    併案處理協調。6 月20日協調會議，被告又去函勞工局表明
    負責人於國外洽商無法出席，亦無派代理人出席。原告乙○○等4 人多次寄出存證信函與申請協調，被告均不予理會、
    拖延，於是6月20日協調會議，原告等4人請勞工局做出會議
    記錄，並決定逕循司法途徑解決爭議，以維權益。
  (三)資遣費計算方式，依勞動基準法第17條規定，被告應於終止
    勞動契約後30天內發給：1.原告乙○○自94年9月到職，年
    資9個月，月薪36,000元，資遣費36,000×0.5×9/12=13,50
    0元。2.原告庚○○自88年5月到職，年資7年1個月，月薪46
    ,000元，資遣費46,000×6×2/12+46,000×0.5×11/12=304
    ,750元。3.原告甲○○自94年1月到職，年資1年5個月，月
    薪35,000元，資遣費35,000×6/12+35,000×0.5×11/12=33
    ,542元。4.原告己○○自91年10月到職，年資3年8個月，月
    薪50,000元，資遣費50,000×2×9/12+50,000×0.5×11/12
    =160,417元。爰依勞動基準法第17條規定提起本訴等語。併
    為聲明：被告應給付原告乙○○13,500元、原告庚○○304,
    750元、原告甲○○33,542元、原告己○○160,417元及均自
    95年5 月19日起至清償日止，按年息百分之五計算之利息。
三、被告則以：
  (一)被告公司在94年間由業務副理即原告庚○○、會計副理即原
    告己○○、採購副理即原告甲○○及總經理蔡佳萍等經營，
    因經營不善，造成被告公司94年度虧損4 千多萬元，房屋賣
    屋虧損2 千多萬元，計虧損6313萬元，因而於95年4 月29日
    開董監事會議，決議全公司降薪5 成，總經理戊○○不領薪
    ，以渡過難關。總經理戊○○又因體恤員工，改為副理、經
    理以上減薪30%，其餘同仁減薪20%，總經理戊○○不領薪資
    ，董事長丁○○減薪50%。被告公司因虧損甚鉅，不得已透
    過減薪之方式，以期能繼續經營，同時被告公司亦於公告（
    簽呈）承諾日後會盡力彌補員工半年的薪資損失，故被告調
    整薪資之做法，雖對原告等造成短暫之不利益，惟此一做法
    係為企業永續經營之必要合理調整，被告公司調整薪資具有
    合理性，原告等請求資遣費實無理由。
  (二)原告庚○○（35股）、己○○（33股）均為被告之股東，原
    告庚○○為業務副理、原告己○○為會計副理，均為被告之
    董事，屬資方，並非受雇人，與被告間並非僱傭關係。
  (三)原告庚○○於95年5月2 日自動請辭（並非遭被告公司遣散）
    ，被告於翌日亦批准同意其離職（原告庚○○於95年5 月19
    日辦妥交接，同時離職，但被告公司依其請求照原薪付到5
    月底，因而被告公司並未對她減薪，她自動請辭之原因為「
    無法接受公司降薪。無法配合出差。無法自我調整」），因
    而不合乎勞動基準法第17條請求遣散費之規定。
  (四)原告等4 人於95年5 月18日以板橋郵局第70支局即永和永安
    支局第243 號存證信函寄來被告公司，要求給付資遣費，董
    事長及總經理於同年5 月19日返國看到此存證信函後，與原
    告己○○、甲○○、庚○○等溝通討論，但溝通無效。原告
    己○○、甲○○立即決定，向總經理戊○○當面告之，表示
    做到當天為止，總經理額外答應5 月份照原薪給付，不減薪
    ，並辦理交接離職手續，交接完畢後，才自行填寫離職聲請
    書，總經理確認其填寫無誤，故在申請書上離職欄位打勾，
    且發給他們離職證明書。原告庚○○當天辦妥交接，同時離
    職。
  (五)原告乙○○亦在95年5 月18日寄來要求資遣費之存證信函，
    即於同年5 月19日在被告公司內當著所有員工面前公然大聲
    指稱：「公司所以會虧損之原因，是董事長丁○○、總經理
    戊○○將公司的資金挪用到美國置產，造成公司虧損，公司
    既然虧損，你們資遣我好了，我一定要拿到一些錢才要走」
    等語。公然侮辱董事長、總經理之人格，以不實之事實，指
    控董事長、總經理挪用資金，造成公司虧損，在公司散布不
    實之言論，態度蠻橫，經被告公司於95年5 月19日（下午7
    點多，見本院卷第114 頁證人戊○○之證詞）依勞動基準法
    第12條第1項第2款對雇主有重大侮辱行為予以開除，同時公
    告庚○○、己○○、甲○○於95年5 月19日離職。被告只有
    就原告乙○○按95年5月之調薪公告（簽呈）調降20%而已，
    並非扣薪。
  (六)原告乙○○對公司董事長、總經理有前開重大侮辱之行為，
    被告公司依勞動基準法第12條第1項第2款之規定，得不經預
    告終止契約。原告己○○、甲○○、庚○○3 人為不定期契
    約，勞工終止契約時，應準用第16條第1 項規定預告雇主。
    第16條第1項規定繼續工作1 年以上，3年未滿者於20日前預
    告之，即甲○○任職1年5個月應於20日前預告雇主終止契約
    。繼續工作3 年以上者應於30日前預告之，換言之，己○○
    任職3年8個月，庚○○任職7年1個月，均應於30日前預告雇
    主，才能終止契約。原告庚○○於5月2日提出離職申請書，
    5月19日離職，原告己○○、甲○○於5月19日提出離職申請
    書，當日離職，均未依規定預告，原告4人依第18條第1款之
    規定，不得向雇主請求加發預告工資及資遣費等語，資為抗
    辯。併為答辯聲明：原告之訴駁回。
四、兩造均不爭執之事實：
  (一)原告等任職於被告公司，其中原告庚○○擔任業務工作，原
    告己○○擔任會計工作，原告甲○○擔任採購工作，原告乙○○則擔任設計助理工作。被告公司於95年4 月29日開董監
    事會議，決議全公司降薪50% 。另於95年5月9日由被告公司
    總經理戊○○以簽呈向被告公司全體同仁會簽之方式公布：
    「．．．公司所有同仁自95年5月1日起至95年10月31日止，
    共6 個月，調整薪資如下：總經理戊○○個人不支領薪資，
    董事長丁○○減薪50%，副理、經理以上高階主管減薪30%，
    其餘同仁減薪20%，．．。」。原告乙○○、己○○、甲○○、庚○○均不同意被告公司片面減薪之要求。
  (二)原告等4 人及訴外人丙○○（推由原告乙○○寄件）於95年
    5 月18日以板橋郵局第70支局即永和永安支局第243 號存證
    信函寄給被告，向被告表示：「．．．貴公司（即被告）於
    95年5月9日以「虧損甚鉅」為由，自5月1日起片面減資（少
    ）薪俸等語，顯已違反勞動契約及勞動基準法之規定，．．
    ．依勞動基準法請求發予本人等（原告等）員工資遣費，希
    望貴公司亦能於函到7 日內支付本人等員工資遣費，否則，
    本人等員工將訴諸法律，以求公道．．．。」等語。被告於
    95年5月19日收受該存證信函。
  (三)原告乙○○自94年9月到職，年資9個月，月薪36,000元。原
    告庚○○自88年5 月到職，年資7年1個月，月薪46,000元。
    原告甲○○自94年1 月到職，年資1年5個月，月薪35,000元
    。原告己○○自91年10月到職，年資3年8個月，月薪50,000
    元。
五、原告主張：原告等任職於被告公司，被告於95年5 月初片面
    以虧損甚鉅為由，於董監事會議自行決定全體員工降薪50%
    。另於95年5月9日以簽呈方式公布降薪20%~30% ，要求員工
    依該規定執行，被告一直未出面與員工協調，原告等於同年
    5 月18日寄出存證信函予被告，表明無法接受降薪要求資遣
    ，被告收到存證信函後不予處理。爰依勞動基準法第17條規
    定提起本訴等語等語。被告則辯稱如上。經查：
  (一)原告等任職於被告公司，其中原告庚○○擔任業務工作，原
    告己○○擔任會計工作，原告甲○○擔任採購工作，原告乙○○則擔任設計助理工作。被告公司於95年4 月29日開董監
    事會議，決議全公司降薪50% 。另於95年5月9日由被告公司
    總經理戊○○以簽呈向被告公司全體同仁會簽之方式公布：
    「．．．公司所有同仁自95年5月1日起至95年10月31日止，
    共6 個月，調整薪資如下：總經理戊○○個人不支領薪資，
    董事長丁○○減薪50%，副理、經理以上高階主管減薪30%，
    其餘同仁減薪20% ，．．。」。原告乙○○、己○○、甲○○、庚○○均不同意被告公司片面減薪之要求。原告等4 人
    及丙○○（推由原告乙○○寄件）於95年5 月18日以板橋郵
    局第70支局即永和永安支局第243 號存證信函寄給被告，向
    被告表示：「．．．貴公司（即被告）於95年5月9日以「虧
    損甚鉅」為由，自5月1日起片面減資（少）薪俸等語，顯已
    違反勞動契約及勞動基準法之規定，．．．依勞動基準法請
    求發予本人等（原告等）員工資遣費，希望貴公司亦能於函
    到7 日內支付本人等員工資遣費，否則，本人等員工將訴諸
    法律，以求公道．．．。」等語。被告於95年5 月19日收受
    該存證信函。原告乙○○自94年9月到職，年資9個月，月薪
    36,000元。原告庚○○自88年5 月到職，年資7年1個月，月
    薪46,000 元。原告甲○○自94年1月到職，年資1年5個月，
    月薪35,000元。原告己○○自91年10月到職，年資3年8個月
    ，月薪50,000元之事實，為兩造所不爭執，並有95年5月9日
    簽呈、95年5月18日存證信函、原告等4人之薪資條（見本院
    板橋簡易庭95年度板勞調字第45號卷第9 至11頁、第21至24
    頁、本院卷第42至44頁）為證，堪信屬實。
  (二)按「代理人於代理權限內，以本人名義所為之意思表示，直
    接對本人發生效力。」、「經承認之法律行為，如無特別訂
    定，溯及為法律行為時發生效力。」、「無代理權人以代理
    人之名義所為之法律行為，非經本人承認，對於本人不生效
    力。」、「解釋意思表示，應探求當事人之真意，不得拘泥
    於所用之辭句。」，民法第103條第1項、第115條、第170條
    第1 項、第98條定有明文。原告等4 人（推由原告乙○○寄
    件）於95年5 月18日以板橋郵局第70支局即永和永安支局第
    243 號存證信函寄給被告，向被告表示：「．．．貴公司（
    即被告）於95年5月9日以「虧損甚鉅」為由，自5月1日起片
    面減資（少）薪俸等語，顯已違反勞動契約及勞動基準法之
    規定，．．．依勞動基準法請求發予本人等（原告等）員工
    資遣費，希望貴公司亦能於函到7 日內支付本人等員工資遣
    費，否則，本人等員工將訴諸法律，以求公道．．．。」等
    語之事實，已如前述。核其寄件人雖僅記載原告乙○○1 人
    ，惟其內容明載本人乙○○、甲○○、己○○、庚○○、（
    丙○○）等人及渠等各自之到職日及年資，應係由原告乙○○、甲○○、己○○、庚○○（即由原告乙○○兼原告甲○○、己○○、庚○○之代理人）等人一起向被告公司為該存
    證信函內容所示之意思表示，並非僅原告乙○○1 人向被告
    公司為該存證信函內容所示之意思表示而已，且被告亦於95
    年12月22日本院言詞辯論時所庭呈之民事答辯續狀表示：原
    告等4 人（己○○、庚○○、甲○○、乙○○）於95年5 月
    18日以板橋郵局第70支局即永和永安支局第243 號存證信函
    寄來被告公司，要求給付資遣費，董事長及總經理於同年5
    月19日返國看到此存證信函後，與原告己○○、甲○○、庚○○等溝通討論，但溝通無效等語（見本院卷第29頁），原
    告復於96年4 月23日本院言詞辯論時當庭表示：（法官問：
    兩造的僱傭契約何人終止？何時終止？）95年5 月18日原告
    以存證信函向被告終止僱傭契約之意思表示等語（見本院卷
    第175 頁）。原告己○○、甲○○、庚○○並當庭表示：我
    們確實95年5 月19日有跟被告法定代理人丁○○、證人戊○○表示要終止僱傭關係，在辦公室等語（見本院卷第176 頁
    ），足見原告甲○○、己○○、庚○○於95年5 月18日有委
    託原告乙○○代理向被告公司發出上開板橋郵局第70支局即
    永和永安支局第243 號存證信函，且於96年4 月23日本院言
    詞辯論時亦當庭表示承認該存證信函所為之意思表示，原告
    等4 人（己○○、庚○○、甲○○、乙○○）確於95年5 月
    18日以上開板橋郵局第70支局即永和永安支局第243 號存證
    信函向被告公司要求給付資遣費。
  (三)按「五  雇主不依勞動契約給付工作報酬，或對於按件計酬
    之勞工不供給充分之工作者。六  雇主違反勞動契約或勞工
    法令，致有損害勞工權益之虞者。勞工依前項第1 款、第6
    款規定終止契約者，應自知悉其情形之日起，30日內為之。
    第17條規定於本條終止契約準用之。」、「雇主依前條終止
    勞動契約者，應依左列規定發給勞工資遣費：一在同一雇主
    之事業單位繼續工作，每滿1 年發給相當於1 個月平均工資
    之資遣費。二依前款計算之剩餘月數，或工作未滿1 年者，
    以比例計給之。未滿1 個月者以1 個月計。」，勞動基準法
    第14條第1 項第5 款、第6 款、第2 項、第4 項、第17條定
    有明文。查被告公司於95年4 月29日開董監事會議，決議全
    公司降薪50% 。另於95年5月9日由被告公司總經理戊○○以
    簽呈向被告公司全體同仁會簽之方式公布：「．．．公司所
    有同仁自95年5月1日起至95年10月31日止，共6 個月，調整
    薪資如下：總經理戊○○個人不支領薪資，董事長丁○○減
    薪50%，副理、經理以上高階主管減薪30%，其餘同仁減薪20
    % ，．．。」。原告乙○○、己○○、甲○○、庚○○均不
    同意被告公司片面減薪之要求等情，已如前述，顯有違反勞
    工法令及勞動契約，致有損害勞工權益之虞。又原告於95年
    5月18日發存證信函予被告（被告於95年5月19日收受），向
    被告表示：「．．．貴公司（即被告）於95年5月9日以「虧
    損甚鉅」為由，自5月1日起片面減資（少）薪俸等語，顯已
    違反勞動契約及勞動基準法之規定，．．．依勞動基準法請
    求發予本人等（原告等）員工資遣費，希望貴公司亦能於函
    到7 日內支付本人等員工資遣費，否則，本人等員工將訴諸
    法律，以求公道．．．。」等語之事實，亦如前述，足見原
    告以該存證信函向被告請求給付資遣費，即係原告依勞動基
    準法（第14條第1項第6款）規定向被告終止兩造間之勞動契
    約而請求給付資遣費之意思，且未逾30日期間。從而，原告
    主張：被告於95年5 月間片面公布降薪20%~30% ，要求員工
    依該規定執行，原告等於同年5 月18日寄出存證信函予被告
    ，表明無法接受降薪要求資遣，被告收到存證信函後不予處
    理。爰依勞動基準法第17條規定提起本訴等語，即屬有據，
    應予准許。被告既係於95年5 月19日收受原告所寄發之上開
    存證信函（原告對被告合法終止兩造間之勞動契約）之後，
    始於95年5 月19日下午7點多（見本院卷第114頁證人戊○○
    之證詞）將原告乙○○開除，自不影響原告乙○○之上開資
    遣費請求權。
  (四)原告等任職於被告公司，其中原告庚○○擔任業務工作，原
    告己○○擔任會計工作，原告甲○○擔任採購工作，原告乙○○則擔任設計助理工作之事實，已如前述。被告更進而辯
    稱：原告己○○、甲○○、庚○○3 人為不定期契約，勞工
    終止契約時，應準用第16條第1 項規定預告雇主等語如上，
    非但因與法不合而不足採，且顯已自認原告己○○、甲○○
    、庚○○3 人為被告之勞工，況勞工與雇主間之勞動契約（
    僱傭關係）並不因勞工分紅入股而改變，原告亦非被告之董
    事，是被告辯稱：原告庚○○（35股）、己○○（33股）均
    為被告之股東，原告庚○○為業務副理、原告己○○為會計
    副理，均為被告之董事，屬資方，並非受雇人，與被告間並
    非僱傭關係等語，亦乏依據，洵無足取。
  (五)原告主張被告於95年5 月片面以虧損甚鉅為由，而於董監事
    會議自行決定全體員工降薪50% ，並於95年5月9日以簽呈方
    式公布降薪20%~30% ，要求員工依該規定執行等語。被告則
    辯稱：被告公司因虧損甚鉅，不得已透過減薪之方式，以期
    能繼續經營，同時被告公司亦於公告（簽呈）承諾日後會盡
    力彌補員工半年的薪資損失，故被告調整薪資之做法，雖對
    原告等造成短暫之不利益，惟此一做法係為企業永續經營之
    必要合理調整，被告公司調整薪資具有合理性，原告等請求
    資遣費實無理由等語。經查，勞工之薪資為勞工因工作而獲
    得之報酬，為兩造間勞動契約之重要約定事項，非有正當之
    理由，不得由被告（雇主）隨意減薪，本件被告（雇主）對
    原告（勞工）片面要求減薪，是否合理且無違反勞動基準法
    之規定，須由被告負舉證之責，惟本件之減薪情形與高雄地
    方法院93年雄勞簡字第3 號民事判決之減薪情形不同，自不
    可等同視之。此外，被告亦未舉證以實其說，是被告此部分
    之辯解，即屬無據，殊無足取。
  (六)原告庚○○於95年5月2日雖向被告提出「離職、資遣、停薪
    留職申請書」，並於其上擬離職原因欄載明「無法接受公司
    降薪。無法配合出差。無法調整自我心態」等語，而經被告
    於翌日批准其離職（見本院卷第39至40頁），惟依上開「無
    法接受公司降薪。無法配合出差。無法調整自我心態」等語
    ，益足證原告庚○○係因不同意被告公司片面要求減薪，而
    提出離職之要求，亦即原告庚○○對被告表示終止兩造間之
    勞動契約之意思，且核與原告庚○○是否自動辭職或原告庚○○與被告間是否有合意終止兩造間之勞動契約無涉。是被
    告辯稱：原告庚○○於95年5月2日自動請辭（並非遭被告公
    司遣散），被告於翌日亦批准同意其離職，因而不合乎勞動
    基準法第17條請求遣散費之規定等語，即乏依據，洵無足取
    。
  (七)原告先對被告合法終止兩造間之勞動契約等情，已如前述。
    自不生之後原告己○○、甲○○是否自動辭職或原告己○○
    、甲○○與被告是否有合意終止兩造間之勞動契約之問題。
    是被告辯稱：原告等4人於95年5月18日以板橋郵局第70支局
    即永和永安支局第243 號存證信函寄來被告公司，要求給付
    資遣費，董事長及總經理於同年5 月19日返國看到此存證信
    函後，與原告己○○、甲○○、庚○○等溝通討論，但溝通
    無效。原告己○○、甲○○立即決定，向總經理戊○○當面
    告之，表示做到當天為止，總經理額外答應5 月份照原薪給
    付，不減薪，並辦理交接離職手續，交接完畢後，才自行填
    寫離職聲請書，總經理確認其填寫無誤，故在申請書上離職
    欄位打勾，且發給他們離職證明書等語，亦乏依據，洵無足
    取。
  (八)原告主張：原告乙○○自94年9月到職，年資9個月，月薪36
    ,000元，資遣費36,000×0.5×9/12=13,500元。原告庚○○
    自88年5月到職，年資7年1個月，月薪46,000元，資遣費46,
    000×6×2/12+46,000×0.5×11/12=304,750 元。原告甲○○自94年1月到職，年資1年5個月，月薪35,000元，資遣費3
    5,000×6/12+35,000×0.5×11/12=33,542 元。原告己○○
    自91年10月到職，年資3年8個月，月薪50,000元，資遣費50
    ,000×2×9/12+50,000×0.5×11/12=160,417元之事實，為
    被告所不爭執，並有原告所提之原告等4 人之薪資條（見本
    院板橋簡易庭95年度板勞調字第45號卷第21至24頁）為證，
    堪信屬實。則被告應給付原告各如訴之聲明所示之資遣費。
    是原告主張依勞動基準法第17條規定，請求被告給付各如訴
    之聲明所示之資遣費，即屬有據，應予准許。
六、按「給付有確定期限者，債務人自期限屆滿時起，負遲延責
    任」、「遲延之債務，以支付金錢為標的者，債權人得請求
    依法定利率計算之遲延利息」、「應付利息之債務，其利率
    未經約定，亦無法律可據者，週年利率為百分之五」，民法
    第229條第1項、第233條第1項前段及第203 條定有明文。查
    兩造間之勞動契約業經原告於95年5 月19日合法終止等情，
    已如前述，又原告主張：被告應於終止勞動契約後30天內發
    給原告資遣費等語如上。從而，原告依勞動基準法第17條規
    定，請求被告給付各如訴之聲明所示之資遣費，及自95年6
    月19日起至清償日止，按年息百分之五計算之利息，為有理
    由，應予准許。逾此部分請求，即屬無據，應予駁回。
七、本件事證已臻明確，兩造其餘攻擊、防禦方法及舉證，經本
　　院審酌後，認對於判決結果均無影響，爰不一一論述，併此
　　指明。
據上論結，本件原告之訴一部為有理由，一部為無理由，依民事
訴訟法第79條，判決如主文。
中　　華　　民　　國　　96　　年　　5 　　月　　7 　　日
                  民事第一庭    法  官  楊千儀
以上正本證明與原本無異。
如對本判決上訴，須於判決送達後20日內向本院提出上訴狀（需
按他造人數附繕本）。
中　　華　　民　　國　　96　　年　　5 　　月　　7 　　日
                              　書記官　簡青根
